【裁判字號】    90,裁,850
【裁判日期】    901025
【裁判案由】    新型專利異議
【裁判全文】
最  高  行  政  法  院  裁  定                      九十年度裁字第八五○號
    再 審原 告  建準電機工業股份有限公司
    代  表  人  甲○○
    訴訟代理人  蔡東賢  律師
                乙○○  律師
    再 審被 告  經濟部智慧財產局
    代  表  人  陳明邦
    再 審被 告  協禧電機股份有限公司
    代  表  人  丙○○
右當事人間因新型專利異議事件，再審原告對本院中華民國八十八年五月十三日八十
八年度判字第一九○三號判決提起再審之訴。本院裁定如左︰
    主  文
再審之訴駁回。
再審訴訟費用由再審原告負擔。
    理  由
一、按「對於本院之判決得提起再審之訴者，以原判決之當事人為限，如原非當事人
    ，自無對於本院判決聲明不服之餘地，此觀行政訴訟法第二十四條（三十一年七
    月二十七日修正公布，相當於現行法第二百七十三條第一項）之規定，殊為明白
    ，而所謂行政訴訟之當事人，係指原告、被告及參加人而言，同法第七條第一項
    （即現行法第二十三條）亦有規定。」本院五十二年判字第四十三號著有判例。
二、本件再審原告起訴意旨略以：再審原告於民國八十二年十二月十七日以「小型散
    熱扇之定子結合構造」申請新型專利，經再審被告經濟部中央標準局（八十八年
    一月二十六日改制為經濟部智慧財產局，以下簡稱智慧局）審核，准予專利，嗣
    再審被告協禧電機股份有限公司（以下簡稱協禧公司）以違反專利法第九十七條
    及第九十八條規定為由，申請異議，再審被告智慧局竟函知再審被告協禧公司增
    列異議主張之法條，再審被告協禧公司乃主張增列法條，再審被告智慧局遂依專
    利法第一百零五條準用第二十七條規定，為本件異議成立應不予專利之審定，再
    審原告循序提出訴願、再訴願，行政院再訴願決定撤銷原處分及原訴願決定，再
    審被告協禧公司不服，向鈞院提起行政訴訟，經鈞院八十八年度判字第一九○三
    號判決（下稱原判決）再訴願決定撤銷，著由再訴願決定機關另為適法之決定。
    因再審原告為前程序之訴願及再訴願人，再訴願決定作成後，是否有他人提起行
    政訴訟，抑或行政訴訟程序進行中有如何之主張或舉證，再審原告均無從知悉，
    自無從參加訴訟或提出任何證據資料；此外，前程序亦未依法為告知訴訟，再審
    原告非因自己之過失未能參加訴訟，即喪失救濟之機會，且因原判決適用法規錯
    誤，損害再審原告之權利及利益，為此提起再審之訴云云。
三、查觀之原判決案卷，本件再審原告於前程序，原非原告、被告或參加人，亦即其
    非當事人，揆之前開判例，其原不得對原判決提起再審之訴，其所提起之本件再
    審之訴，於法自有未合，應予駁回。
據上論結，本件再審之訴為不合法，爰依行政訴訟法施行法第二條、行政訴訟法第二
百七十八條第一項、第一百零四條、民事訴訟法第九十五條、第七十八條，裁定如主
文。
中    華    民    國      九十      年      十        月    二十五      日
                    最 高 行 政 法 院  第 四 庭
                                審 判 長 法  官      葉  振  權
                                         法  官      廖  宏  明
                                         法  官      吳  錦  龍
                                         法  官      劉  鑫  楨
                                         法  官      吳  明  鴻
右  正  本  證  明  與  原  本  無  異
                                         法院書記官  阮  桂  芬
中    華    民    國      九十      年      十        月    二十五      日


司法院資訊處製作；財團法人民間司法改革基金會備份。
